【裁判字號】    97,簡,136
【裁判日期】    971229
【裁判案由】    營業稅
【裁判全文】
臺中高等行政法院判決
                                       97年度簡字第136號
原      告  雄偉營造有限公司
代  表  人  甲○○○
訴訟代理人  陳英得        會計師
被      告  財政部臺灣省中區國稅局
代  表  人  乙○○
訴訟代理人  丁○○
上列當事人間因營業稅事件，原告不服財政部中華民國97年8月
15日台財訴字第09700328580號（案號：第00000000號）訴願決
定，提起行政訴訟。本院判決如下︰
    主  文
原告之訴駁回。
訴訟費用由原告負擔。
    事實及理由
一、事實概要：被告查獲原告於民國（下同）93年3月至5月間無
    購進勞務事實取具信行營造有限公司（下稱信行公司）開立
    不實之統一發票銷售額合計新臺幣（下同）438,828元，作
    為進項憑證申報扣抵銷項稅額，虛報進項稅額21,941元，經
    審理結果核定補徵營業稅額21,941元，並按所漏稅額處5倍
    之罰鍰109,700元（計至百元止）。原告不服，申請復查，
    結果未獲變更，提起訴願，遭決定駁回，遂提起行政訴訟。
二、本件原告主張：
    原告承攬臺中縣政府發包之員林重劃區○○鄉○○段1178號
    北邊排水溝等改善工程（下稱系爭工程），於93年間將該工
    程之模板工程發包予信行公司施作，並依法取具信行公司發
    票申報營業稅，然被告逕自推論認定原告取得信行公司進項
    發票金額438,828元，稅額21,941元並無進貨情事，予以補
    稅21,941元，並裁罰109,700元，與事實不符。系爭工程業
    於93年3月完工，並經業主（即臺中縣政府）驗收在案。被
    告復承認原告有銷貨事實在先，卻認原告無進貨事實在後，
    明顯矛盾。若原告無進貨事實，何來銷貨？信行公司負責人
    丙○○雖坦承大部分發票係遭記帳事務所盜開使用，但部分
    發票確有交易事實。被告僅以信行公司未報薪資及辦理薪資
    扣繳申報，推論原告與信行公司間無交易事實，已違事實認
    定原則。小包商之帳務處理、稅務申報情形，尚非原告所能
    過問，縱信行公司無實際施作能力，在原告有銷貨事實之前
    提下，最多僅能推論信行公司非原告之實際交易對象。被告
    顯未覈實查核，僅依推論認定原告與信行公司間無交易事實
    ，有違事實課稅原則等情，並聲明求為判決撤銷訴願決定、
    復查決定及原處分。
三、被告則以：
    核信行公司負責人丙○○於90年1月至93年8月間無銷貨事實
    ，虛開不實統一發票計184紙，銷售額156,798,278元予長江
    龍公司等47家營業人（含原告），作為進項憑證申報扣抵銷
    項稅額，涉嫌幫助他人逃漏稅捐，經被告移送臺灣臺中地方
    法院檢察署偵辦。本件原告取具信行公司開立之系爭發票金
    額438,828元，品名為工資，依憑證上所載每日工資2,000元
    計算，約220日工時，惟經調閱信行公司扣繳申報資料及營
    利事業所得稅結算申報資料，該公司93年度並無給付員工薪
    資及列報薪資支出之紀錄，且營業稅亦無申報進項扣抵，益
    證信行公司93年度並無勞務可供銷售予原告，原告主張與信
    行公司間有交易事實，核不足採。又依原告93年度扣繳申報
    資料，該年度已給付員工薪資3,493,184元，被告函請原告
    提示足資證明取具系爭統一發票有進貨事實及實際交易人之
    相關文件供核，惟迄未提示，尚難認定其取具系爭憑證有購
    進勞務事實。顯難認定有營業事實，自亦無與原告有交易事
    實，本件並無財政部95年5月23日台財稅字第09504535500號
    令免予補稅處罰之適用，原核定補徵營業稅額21,941元並無
    不合。關於罰鍰部分：原告虛報進項稅額21,941元，違章事
    證明確已如前述，被告於97年2月25日以中區國稅法一字第
    0970010898號函輔導原告於復查決定前補繳本稅及承認違章
    事實並承諾繳清罰鍰，將酌予減輕處罰倍數，惟迄未辦理，
    被告按所漏稅額處5倍罰鍰109,700元，亦無違誤等語，資為
    抗辯。並聲明求為判決駁回原告之訴。
四、兩造之爭點在於原告是否取具不實之統一發票，作為進項憑
    證申報扣抵銷項稅額，虛報進項稅額之事實。經查：
  (一)信行公司負責人丙○○於90年1月至93年8月間無銷貨事實，
    虛開不實統一發票計184紙，銷售額156,798,278元予長江龍
    公司等47家營業人（含原告），作為進項憑證申報扣抵銷項
    稅額，涉嫌幫助他人逃漏稅捐，經被告移送臺灣臺中地方法
    院檢察署偵辦，有被告機關刑事案件告發書（見原處分卷第
    350頁）、臺中地檢署刑事案件偵查結果通知書及起訴書影
    本附卷（見原處分卷第121至第128頁）可稽。證人丙○○亦
    到庭證稱：「我公司沒有請半個工人。我請的記帳業者是在
    外面專門包辦做帳的，是富程會計事務所，我公司的設立和
    每年公司的申報稅務與記帳都是委託他們，每個月（費用）
    大約3200元左右。我本身公司沒有員工，因為我沒有在標。
    營造公司的發票有每年在用。都是我個人作，但都是開公司
    的發票。我一年作起來的金額大約共一百多萬元。」、「93
    年向原告拿的員林重劃工程，那年我公司的收入並沒有特別
    高，每年都差不多這樣。」、「（我）公司是78年成立的，
    到97年為止，95年就開始停業沒作了，我有請記帳業者替我
    辦理停掉，但到現在都沒有替我辦理。」、「是的，富程會
    計事務所93年有開假的發票，起初金額都對，八十年左右就
    開始開假的，『最後幾年』都是開假的。地檢署有問過兩次
    ，第一次二百七十多萬，執行處有來要，他們（按應係指富
    程會計事務所）就說開不對，要替我繳，我當時沒有想到，
    繼續被騙，到最後金額已經開一億四千多萬。」（見本院卷
    第35頁、第36頁、第33頁、第37頁、第38頁筆錄），原告雖
    提出與信行公司之工程契約書（見本院卷第40頁至第47頁、
    原處分卷第12至20頁）為證，主張確有發包給信行公司施作
    ，證人丙○○亦到庭證稱：「那時我們是六、七個人一起做
    這個工（程），也算包的。」、「有寫一張紙，記載板模一
    米多少錢，單價多少錢等金額。」、「時間太久，不記得（
    六、七個人是何人）了。我是工頭，其他人聽我的指揮，我
    出面包，應該也算是承包的意思。」、「我是以個人的名義
    來包，不是用信行營造有限公司的名義。公司要標時，我用
    口頭講定就可以。」、「我是用我個人的名義（來包），我
    出名。發票是用公司的名義發票，因為領錢時他們說要用發
    票才行，我那時有請發票。」（見本院卷第34頁筆錄），姑
    不論證人丙○○證係個人承包，而非公司承包，惟證人已證
    實該信行公司並無何員工，所稱施作本件工程之六、七名工
    人為何人，亦不能指明已如上述，何有施作能力？並非僅於
    公司營利事業所得稅申報時申報無員工薪資支出而已。又依
    原告所提與信行公司所訂之工程契約書工程「項目」欄所載
    「模板工」、「搗築工」、「紮筋工」之單價（工）均為
    2000 元（見本院卷第47頁），證人丙○○則證稱「當時（
    模板）價錢大約一平方公尺一百二十元左右，價錢那時比較
    平均，我總共是作一千平方公尺左右。除了作板模還有綁鐵
    筋和Ｕ型溝。」、「我與雄偉的契約，（模板）單價是平方
    公尺（計算）。紮筋工是算鐵的重量，一噸一千公斤作單價
    是一千二百元。搗築工的單價是一立方公尺八十元，『這些
    的價錢是統一的』，這是工資的，是我跟雄偉他們訂的。」
    （見本院卷第36頁筆錄），與契約書所載單價、算法均相去
    甚遠，原告復稱本件工程款總共43萬多元（見本院卷第36頁
    ）「本件只有現金，沒有支票。」（本院卷第37頁），非但
    與證人丙○○所證「一半現金一半是票。」（本院卷第36頁
    ）不符，且43萬多元，尚非小數，抑且公司付款，為取證明
    ，亦少付現款，原告所稱在在均有不合，果信行公司有承作
    ，何至如此？原告主張發包與信行公司，自難置信。其所取
    具該公司之統一發票，自屬不實，所稱善盡查證下包廠商之
    說，自非可採。
  (二)原告雖主張：縱信行公司無實際施作能力，亦不能證明原告
    無進貨事實。在原告有銷貨事實之前提下，最多只能推論信
    行公司非原告之實際交易對象。被告逕以信行公司未依規定
    辦理薪資申報，推論原告無進貨之事實，實背離邏輯。被告
    顯未依財政部95年5月23日台財稅第9504535500號函釋覈實
    查核，僅依推論認定原告與信行公司間無交易事實，有違事
    實課稅原則云云。惟查被告主張原告93年度扣繳申報資料，
    該年度已給付員工薪資3,493,184元之情，已為原告所不爭
    ，被告於97年2月25日以中區國稅法一字第0970010898號函
    （見原處分卷第142、141頁）請原告提示足資證明取具系爭
    統一發票有進貨事實及實際交易人之相關文件供核，惟迄未
    提示，是原告既未能提示足以佐證確有對外購買勞務之資料
    供核，尚難認定其取具系爭憑證有購進勞務事實。原告該年
    度既已給付員工薪資3,493,184元屬實，依原告主張與信行
    公司約定本件施作工資為43萬餘元（見本院卷第36頁筆錄）
    ，雖原告不能證明該契約為真正簽訂與施作，但原告顯認該
    價格為一般行情，則以該年度所給付員工薪資3,493,184元
    用以支付本身之員工，由原告員工自行施作，以薪資抵工資
    綽有餘裕，即非無自行施作之可能。原告主張核無足採。
  (三)按「營業人當期銷項稅額，扣減進項稅額後之餘額，為當期
    應納或溢付營業稅額……進項稅額，指營業人購買貨物或勞
    務時，依規定支付之營業稅額。」及「營業人以進項稅額扣
    抵銷項稅額者，應具有載明其名稱、地址及統一編號之左列
    憑證：一、購買貨物或勞務時，所取得載有營業稅額之統一
    發票。」為加值型及非加值型營業稅法（以下簡稱營業稅法
    ）第15條及第33條第1款所明定。又「取得虛設行號發票申
    報扣抵之案件：1.無進貨事實者：以虛設行號發票申報扣抵
    ，係屬虛報進項稅額，並逃漏稅款……應依營業稅法第51條
    第5款規定補稅並處罰。」及「一、稽徵機關查核營業人取
    得涉嫌虛設行號涉案期間開立之統一發票申報扣抵銷項稅額
    案件，仍應就交易雙方之進、銷貨情形覈實查核，不得逕按
    本部83年7月9日台財稅第831601371號函辦理，如無法查明
    營業人確無向其進貨，且該涉嫌虛設行號已依規定按期申報
    進、銷項資料，並按其應納稅額繳納者，應免予補稅處罰。
    二、本令發布日前之未確定案件，稽徵機關應儘速再予查核
    ，依上開規定辦理。」亦分經財政部83年7月9日台財稅第
    8316 01371號函及95年5月23日台財稅字第09504535500號令
    釋有案，無違法律規定，尚可引用。本件信行公司為涉嫌虛
    設之行號，且依信行公司之進、銷項及所得扣免繳申報資料
    ，93 年度顯難認定有營業事實，自亦無與原告有交易事實
    ，已如前述，被告以本件並無財政部95年5月23日台財稅字
    第09504 535500號令免予補稅處罰之適用，核定補徵營業稅
    額21,941 元，尚無不合。
  (四)原告虛報進項稅額21,941元，違章事證明確已如前述，被告
    於97年2月25日以中區國稅法一字第0970010898號函輔導原
    告於復查決定前補繳本稅及承認違章事實並承諾繳清罰鍰，
    將酌予減輕處罰倍數，惟亦迄未辦理，被告按所漏稅額處5
    倍罰鍰109,700元，亦無違誤。
  (五)從而本件原處分核定補徵營業稅額21,941元，並按所漏稅額
    處5倍之罰鍰109,700元（計至百元止），核無違誤，訴願決
    定予以維持，亦無不合，原告訴請予以撤銷，核無理由，應
    予駁回。又本件應適用簡易程序，爰不經言詞辯論，逕為判
    決，併此敘明。
五、據上論結，本件原告之訴為無理由，依行政訴訟法第233條
    第1項、第236條、第195條第1項後段、第98條第1項前段，
    判決如主文。
中    華    民    國    97    年    12    月    29    日
                臺中高等行政法院第三庭
                                法  官  王   茂   修
以上正本證明與原本無異。
如不服本判決，應於判決送達後20日內，以本訴訟事件所涉及之
法律見解具有原則性者，始得向本院提出上訴狀並表明上訴理由
，經最高行政法院許可，否則不得上訴；如於本判決宣示後送達
前提起上訴者，應於判決送達後20日內補提上訴理由書（均應依
對造人數提出繕本）。
中    華    民    國    97    年    12    月   29     日
                                 書記官  陳  滿  麗


司法院資訊處製作；財團法人民間司法改革基金會備份。
